臺灣雲林地方法院刑事判決　　　　　　　 95年度易字第486號
公　訴　人　臺灣雲林地方法院檢察署檢察官
被　　　告　甲○○
上列被告因賭博等案件，經檢察官提起公訴（95年度偵字第1296
號），嗣於本院準備程序中，被告就被訴事實為有罪之陳述，經
本院合議庭認為適當後，裁定由受命法官獨任進行簡式審判程序
，判決如下：
    主  文
甲○○連續意圖營利，聚眾賭博，處有期徒刑陸月，如易科罰金
，以銀元參佰元即新臺幣玖佰元折算壹日。
扣案帳冊及聯絡簿共捌本、麻將肆付、麻將紙貳捲、麻將牌尺拾
伍支、撲克牌貳拾肆付、電子遊戲機具「拉霸」伍臺、代幣參仟
零玖枚，均沒收。
    事  實
一、甲○○基於意圖營利，供給賭博場所及聚眾賭博之概括犯意
    ，自民國95年1 月15日起，提供其所承租位於雲林縣斗南鎮
    ○○里○○路○段550 之9 號房屋，作為公眾得出入之賭博
    場所，供不特定賭客賭玩撲克牌及麻將而聚眾賭博。其中麻
    將玩法為由甲○○提供麻將為賭博工具，賭客4 人為1 組賭
    玩，賭金以新臺幣（下同）1, 000元為1 底，1 台100 元，
    每玩賭4 圈由甲○○抽頭1,000 元；撲克牌之賭法，則係由
    甲○○提供撲克牌，而以俗稱「大老二」之方式玩賭，每小
    時由甲○○向玩賭之人抽頭200 元；甲○○又未經申請主管
    機關許可，自同時間起，亦在上址內，擺設電子遊戲機具「
    拉霸」5 台，供不特定人把玩。嗣於95年3 月1 日22時35分
    許，為警在上址查獲賭客陳威廷、蔡永福、張金發、蔡永智
    等4 人（已另由查獲機關依社會秩序維護法裁處）以麻將在
    賭博財物，而於4 人身上起獲賭資34,200元，並扣得帳冊及
    聯絡簿共8 本、麻將4 付、麻將紙2 捲、麻將牌尺15支、撲
    克牌24付、電子遊戲機具「拉霸」5 台、代幣3,009 枚等物
    。
二、案經雲林縣警察局斗南分局報告臺灣雲林地方法院檢察署檢
    察官偵查起訴。
    理  由
一、本件係經被告於準備程序期日為有罪之陳述，而經本院合議
    庭裁定由受命法官獨任以簡式審判程序加以審理，則依據刑
    事訴訟法第273 條之2 、同法第159 條第2 項之規定，不適
    用傳聞法則有關限制證據能力之相關規定；並得依同法第31
    0 條之2 之準用同法第454 條之規定製作略式判決書，依法
    僅需記載犯罪事實、證據名稱及應適用之法條，並得以簡略
    方式為之，如認定之犯罪事實、證據及應適用之法條，與檢
    察官聲請簡易判決處刑書或起訴書之記載相同者，得引用之
    ，合先敘明。
二、上開事實業據被告甲○○於警訊、偵查及本院審理中坦承不
    諱，核與陳威廷、蔡永福、張金發、蔡永智4 人於警訊中陳
    述相符，並有賭資34,200元帳冊及聯絡簿共8 本、麻將4 付
    、麻將紙2 捲、麻將牌尺15支、撲克牌24付、電子遊戲機具
    「拉霸」5 台、代幣3,009 枚等物品扣案可為佐證，被告犯
    行應可認定。
三、按被告行為後，94年2 月2 日修正公布之刑法，業於95年7
    月1 日施行，新刑法第2 條第1 項之規定，係規範行為後法
    律變更所生新舊法律比較適用之準據法，於新刑法施行後，
    應適用新刑法第2 條第1 項之規定，為「從舊從輕」之比較
    。另於比較時應就罪刑有關之共犯、未遂犯、想像競合犯、
    牽連犯、連續犯、結合犯，以及累犯加重、自首減輕暨其他
    法定加減原因（如身分加減）與加減比例等一切情形，本於
    統一性及整體性原則，綜其全部罪刑之結果而為比較（最高
    法院95年5 月23日刑事庭第8 次會議決議參照）。本案涉及
    法律變更之部分如下：
（一）刑法第268 條之意圖營利供給賭博場所及聚眾賭博罪，其
      法定刑得併科3,000 元以下罰金，然被告行為後，於95年
      6 月14日增訂刑法施行法第1 條之1 ，並規定：「中華民
      國九十四年一月七日刑法修正施行後，刑法分則編所定罰
      金之貨幣單位為新臺幣。九十四年一月七日刑法修正時，
      刑法分則編未修正之條文定有罰金者，自九十四年一月七
      日刑法修正施行後，就其所定數額提高為三十倍。但七十
      二年六月二十六日至九十四年一月七日新增或修正之條文
      ，就其所定數額提高為三倍」，且94年2 月2 日公布95年
      7 月1 日施行之刑法第33條第5 款修正為：「主刑之種類
      如下：五、罰金：新臺幣一千元以上，以百元計算之」，
      是依修正後之法律，刑法第268 條之意圖營利供給賭博場
      所或聚眾賭博罪所得科處之罰金刑最高為新臺幣九萬元、
      最低為新臺幣一千元；而被告行為時適用之罰金罰鍰提高
      標準條例第1 條前段規定：「依法律應處罰金、罰鍰者，
      就其原定數額得提高為二倍至十倍。但法律已依一定比率
      規定罰金或罰鍰之數額或倍數者，依其規定」、現行法規
      所定貨幣單位折算新臺幣標準第2 條規定：「現行法規所
      定金額之貨幣單位為圓、銀元或元者，以新臺幣之三倍折
      算之」，及修正前刑法第33條第5 款規定: 「主刑之種類
      如下：五、罰金：一元以上」，是依行為時之法律，刑法
      第268 條意圖營利提供賭博場所及聚眾賭博罪所得科處之
      罰金刑最高為新臺幣90,000元、最低為新臺幣30元。因此
      ，比較上述修正前、後之刑罰法律，自以被告行為時之舊
      法即依修正前刑法第33條第5 款，並配合罰金罰鍰提高標
      準條例第1 條前段，對被告為有利。
（二）刑法第56條連續犯、第55條牽連犯之規定，業於94年1 月
      7 日修正刪除，並於95年7 月1 日施行。是於新法修正施
      行後，被告多次犯行，即須分論併罰。此刪除雖非犯罪構
      成要件之變更，但顯已影響行為人刑罰之法律效果，自屬
      法律有變更，依新法第2 條第1 項規定，比較新、舊法結
      果，仍以被告行為時法律即修正前刑法第55條、第56條規
      定對其有利。
（三）再刑法第55條關於想像競合犯之規定，新法增列但書「不
      得科以較輕罪名所定最輕本刑以下之刑」，係科刑之限制
      ，為法理之明文化，非屬法律之變更，自無新舊法比較之
      問題。
（四）而被告行為時之刑法第41條第1 項前段規定：「犯最重本
      刑為五年以下有期徒刑以下之刑之罪，而受六個月以下有
      期徒刑或拘役之宣告，因身體、教育、職業、家庭之關係
      或其他正當事由，執行顯有困難者，得以一元以上三元以
      下折算一日，易科罰金」；又被告行為時之易科罰金折算
      標準，修正前罰金罰鍰提高標準條例第2 條前段（94年5
      月17日修正刪除）規定，就其原定數額提高為100 倍折算
      1 日，則本件被告行為時之易科罰金折算標準，應以銀元
      300 元折算1 日，經折算為新臺幣後，應以新臺幣900 元
      折算為1 日。惟95年7 月1 日施行之刑法第41條第1 項前
      段則規定：「犯最重本刑為五年以下有期徒刑以下之刑之
      罪，而受六個月以下有期徒刑或拘役之宣告者，得以新臺
      幣一千元、二千元或三千元折算一日，易科罰金」。比較
      修正前後之易科罰金折算標準，以95年7 月1 日修正公布
      施行前之規定，較有利於被告。
（五）綜合上述各條文修正前、後之比較，揆諸前揭最高法院決
      議及修正後刑法第2 條第1 項規定之「從舊、從輕」原則
      ，自應適用被告行為時之法律，即修正前刑法之相關規定
      ，予以論處。，至於沒收從刑即附屬於主刑，一併適用修
      正前刑法第38條之相關規定予以宣告。
三、核被告所為，係犯刑法第268 條之意圖營利供給賭博場所罪
    及意圖營利聚眾賭博罪，及違反電子遊戲場業管理條例第22
    條違反該法第15條未依規定辦理營利事業登記，經營電子遊
    戲場業罪。被告自95年1 月15日起至同年3 月1 日止，前後
    多次意圖營利供給賭博場所及聚眾賭博之犯行，均係反覆實
    施而犯同一之罪名，顯係各基於一概括犯意，觸犯構成要件
    相同之數罪名，均應依修正前刑法第56條規定論以連續犯，
    分別以一罪論，並依法加重其刑。被告所犯意圖營利供給賭
    博場所及聚眾賭博罪，係基於一個賭博犯意之決定，達成其
    同一犯罪之各個舉動，應屬法律概念之一行為，故其以一行
    為觸犯上開三罪名，為想像競合犯，應依修正前刑法第55條
    規定從一重之連續意圖營利聚眾賭博罪處斷。
四、爰審酌被告經營賭場，使不特定人沉迷於賭博，危害社會善
    良風氣，又其學歷為高職畢業，犯罪後坦認犯行，態度良好
    等一切情狀，量處如主文所示之刑，並依修正前之規定，諭
    知易科罰金之折算標準，以示懲儆。
五、扣案之帳冊及聯絡簿共8 本、麻將4 付、麻將紙2 捲、麻將
    牌尺15支、撲克牌24付、電子遊戲機具「拉霸」5 台、代幣
    3,009 枚等物，均為被告所有，且為供本件犯罪所用之物，
    業經被告供明在卷，應依修正前刑法第38條第1 項第2 款之
    規定，宣告沒收。至於扣案之現金34,200元，係賭客陳威廷
    、蔡永福、張金發、蔡永智之財物，且員警查獲時，被告並
    未在現場，亦尚未收取4 人之抽頭金2,000 元，此據被告於
    本院審理時供述明確，因此並無積極證據證明上開現金，已
    成為被告犯本罪所得（即抽頭金）或供犯罪所用之物，再本
    件被告並未涉嫌與賭客對賭，故亦不成立刑法第266 條第1
    項之普通賭博罪，因此本院就此部分自無從為沒收之宣告。
    另查扣之天九牌1 副，並非被告所有，亦非供本件犯罪所用
    之物，本院亦無從為沒收之宣告，均併此敘明。
據上論斷，應依刑事訴訟法第273 條之1 第1 項、第299 條第1
項前段、第310 條之2 、第454 條第1 項，刑法第2 條第1 項、
第11條前段、第268 條、修正前刑法第55條、第56條、第41條第
1 項前段、第38條第1 項第2 款，電子遊戲場業管理條例第22條
、罰金罰鍰提高標準條例第1 條前段、修正前罰金罰鍰提高標準
條例第2 條，現行法規所定貨幣單位折算新臺幣條例第2 條，判
決如主文。
本案經檢察官乙○○到庭執行職務
中　　華　　民　　國　　96　　年　　1 　　月　　10　　日
                  刑事第三庭    法  官  劉　國　賓
以上正本證明與原本無異。
如不服本判決，應於判決送達後10日內，向本院提出上訴狀。
                                書記官　李　達　成
中　　華　　民　　國　　96　　年　　1 　　月　　10　　日
中華民國刑法第268條
（圖利供給賭場或聚眾賭博罪）
意圖營利，供給賭博場所或聚眾賭博者，處3 年以下有期徒刑，
得併科3 千元以下罰金。
電子遊戲場業管理條例第22條
違反第15條規定者，處行為人1 年以下有期徒刑、拘役或科或併
科新台幣50萬元以上250 萬元以下罰金。
